【裁判字號】    97,訴,940
【裁判日期】    971224
【裁判案由】    違反毒品危害防制條例
【裁判全文】
臺灣嘉義地方法院刑事判決               97年度訴字第940號
公  訴  人  臺灣嘉義地方法院檢察署檢察官
被      告  甲○○
                    現另案於臺灣嘉義監獄鹿草分監執行中
上列被告因違反毒品危害防制條例案件，經檢察官提起公訴（97
年度撤緩偵字第90號），被告於準備程序中就被訴事實為有罪之
陳述，經本院合議庭裁定由受命法官改依簡式審判程序審理，判
決如下：
    主  文
甲○○施用第一級毒品，累犯，處有期徒刑捌月。
    犯 罪 事 實
一、甲○○前因施用毒品案件，經臺灣板橋地方法院以89年度毒
    聲字第7118號裁定送觀察、勒戒後，認無繼續施用毒品之傾
    向，於民國90年1月4日釋放，並由臺灣板橋地方法院檢察署
    檢察官以89年度毒偵字第7665號為不起訴處分確定；又因施
    用第二級毒品案件，經臺灣板橋地方法院以90年度毒聲字第
    2706號裁定送觀察、勒戒後，認有繼續施用毒品傾向，復經
    臺灣板橋地方法院以90年度毒聲字第2977號裁定送強制戒治
    ，於91年1月30日停止處分之執行而釋放，刑案部分則經臺
    灣板橋地方法院以90年度簡字第299號判決判處有期徒刑6月
    確定。復因施用第一級毒品案件，經臺灣高等法院高雄分院
    以94年度上訴字第736號判決判處有期徒刑1年確定，於95年
    4月14日縮刑期滿執行完畢。詎仍不知悔改，基於施用第1級
    毒品之犯意，於96年10月5日下午4時30分許，在其位在嘉義
    縣六腳鄉魚寮村魚寮75號住處附近路邊處，以將第一級毒品
    海洛因置入針筒加水混合注入體內之方式，施用第一級毒品
    海洛因1次。嗣經警循線查獲並於96年10月8日下午5時許採
    集甲○○尿液送驗後，確認檢驗結果呈嗎啡陽性反應。
二、案經嘉義縣警察局移送臺灣嘉義地方法院檢察署檢察官偵查
    起訴。
    理  由
一、本件係經被告謝嘉文於準備程序當庭表示認罪，而經本院裁
    定以簡式審判程序加以審理，則依據刑事訴訟法第273條之2
    ，同法第159條第2項之規定，不適用傳聞法則有關限制證據
    能力之相關規定，合先敘明。
二、訊據被告對上開犯罪事實坦承不諱，且其上開所排放之尿液
    ，經以氣相層析質譜法（ＧＣ／ＭＳ）確認鑑定，檢驗結果
    確呈海洛因代謝物嗎啡（按施用海洛因後，經人體之水解代
    謝作用，會呈嗎啡陽性反應）陽性反應，有96年10月22日高
    雄市立凱旋醫院濫用藥物尿液檢驗報告（檢體編號：偵三A0
    22）及代號與真實姓名對照表各1紙在卷可資佐證（見警卷
    第5、6頁），足認被告自白與事實相符。
三、按毒品危害防制條例於92年7月9日修正公布，自93年1月9日
    施行，其中第20條、第23條將施用毒品之刑事處遇程序，區
    分為「初犯」及「5年內再犯」、「5年後再犯」。依其立法
    理由之說明：「初犯」，經觀察、勒戒或強制戒治後，應為
    不起訴處分或不付審理之裁定；經觀察、勒戒或強制戒治執
    行完畢釋放後，「5 年內再犯」者，因其再犯率甚高，原實
    施之觀察、勒戒及強制戒治既已無法收其實效，爰依法追訴
    或裁定交付審理。至於經觀察、勒戒或強制戒治執行完畢釋
    放後，「5 年後再犯」者，前所實施之觀察、勒戒或強制戒
    治已足以遮斷其施用毒品之毒癮，為期自新及協助其斷除毒
    癮，仍適用「初犯」規定，先經觀察、勒戒或強制戒治之程
    序。從而依修正後之規定，僅限於「初犯」及「5 年後再犯
    」二種情形，始應先經觀察、勒戒或強制戒治程序。倘被告
    於5年內已再犯，經依法追訴處罰，縱其第3次（或第3 次以
    上）再度施用毒品之時間，在初犯經觀察、勒戒或強制戒治
    執行完畢釋放5年以後，已不合於「5年後再犯」之規定，且
    因已於「5年內再犯」，顯見其再犯率甚高，原實施觀察、
    勒戒或強制戒治，已無法收其實效，即應依該條例第10條處
    罰，最高法院95年度第7次刑事庭會議決議可資參照。查被
    告前因施用毒品案件，經臺灣板橋地方法院以89年度毒聲字
    第7118號裁定送觀察、勒戒後，認無繼續施用毒品之傾向，
    ，於90年1月4日釋放；又因施用第二級毒品案件，經臺灣板
    橋地方法院以90年度毒聲字第2706號裁定送觀察、勒戒後，
    認有繼續施用毒品傾向，復經臺灣板橋地方法院以90年度毒
    聲字第2977號裁定送強制戒治，於91年1月30日停止處分之
    執行而釋放，刑案部分則經臺灣板橋地方法院以90年度簡字
    第299號判決判處有期徒刑6月確定。復因施用第一級毒品案
    件，經臺灣高等法院高雄分院以94年度上訴字第736號判決
    判處有期徒刑1年確定，是被告於初犯經送觀察、勒戒後執
    行完畢釋放後，於5年內已再犯，並經依法追訴處罰，雖其
    本件再度施用毒品之時間，在初犯經觀察勒戒執行完畢釋放
    5年以後，已不合於「5年後再犯」之規定，依上開決定，應
    依法追訴處罰甚明。本件事證明確，被告施用第一級毒品之
    犯行堪予認定。
四、查甲基安非他命為毒品危害防制條例所定之第一級毒品。故
    核被告所為，係犯毒品危害防制條例第10條第1項之施用第
    一級毒品罪；其施用前持有海洛因之低度行為，為施用之高
    度行為所吸收，不另論罪。再被告因施用第一級毒品案件，
    經臺灣高等法院高雄分院以94年度上訴字第736號判決判處
    有期徒刑1年確定，於95年4月14日縮刑期滿執行完畢等情，
    有臺灣高等法院被告前案紀錄表1份附卷可按，其於受有期
    徒刑之執行完畢5年以內，故意再犯本案有期徒刑以上之罪
    ，為累犯，應依刑法第47條第1項規定，加重其刑。爰審酌
    被告高中畢業之智識程度，前曾因施用毒品經觀察、勒戒及
    強制戒治程序，竟未思悔改，顯然缺乏禁絕毒害決心，及施
    用毒品犯行係屬戕害自身健康之行為，尚未危害他人，且被
    告於本院審理中坦承犯行，態度良好等一切情狀，量處如主
    文所示之刑。
據上論斷，應依刑事訴訟法第273條之1第1項、第299條第1項前
段，毒品危害防制條例第10條第1項，刑法第11條前段、第47條
第1項，判決如主文。
本案經檢察官王輝興到庭執行職務。
中    華    民    國    97    年    12    月    24    日
                  刑事第五庭    法  官  啟夫
以上正本證明與原本無異。
如不服本判決應於收受判決後10日內向本院提出上訴書狀，並應
敘述具體理由；其未敘述上訴理由者，應於上訴期間屆滿後20日
內向本院補提理由書（均須按他造當事人之人數附繕本）「切勿
逕送上級法院」。
中    華    民    國    97    年    12    月    24    日
                                書記官  侯麗茹
附錄本判決論罪法條：
毒品危害防制條例第10條第1項：
施用第一級毒品者，處6 月以上5 年以下有期徒刑。


司法院資訊處製作；財團法人民間司法改革基金會備份。
